臺灣高等法院民事判決
110年度上易字第404號
上    訴    人  
即附帶被上訴人  江若帆
                洪志暉
共          同
訴 訟 代 理 人  江宜蔚律師（法律扶助律師）
被  上  訴  人  
即  附帶上訴人  李家裕  住基隆市○○區○○○路○巷00號0                          樓
訴 訟 代 理 人  周碧雲律師
上列當事人間請求損害賠償事件，上訴人對於中華民國109年12
月23日臺灣桃園地方法院109年度訴字第1905號第一審判決提起
上訴，被上訴人提起附帶上訴，本院於110年10月27日言詞辯論
終結，判決如下：
    主      文
上訴及附帶上訴均駁回。
第二審訴訟費用關於上訴部分，由上訴人負擔；關於附帶上訴部
分，由附帶上訴人負擔。
    事實及理由
被上訴人即附帶上訴人李家裕（下稱李家裕）主張：上訴人即
  附帶被上訴人江若帆（下稱江若帆）為伊前配偶（民國98年11
  月10日結婚，108年6月27日離婚），於108年1月間，與明知伊
  與江若帆婚姻關係尚存續中之上訴人即附帶被上訴人洪志暉（
  下稱洪志暉），竟在臺灣某處為通、相姦之行為（下稱系爭性
  交行為），江若帆因而受孕，並於108年10月31日產下一子。
  江若帆、洪志暉之系爭性交行為侵害伊基於配偶關係之身分法
  益情節重大，致伊精神受有極大痛苦，爰擇一有利依民法第18
  4條第1項前段、後段、第185條第1項前段、第195條第1項、第
  3項規定，請求江若帆、洪志暉連帶賠償新臺幣（下同）60萬
  元本息。 
江若帆、洪志暉則以：江若帆於105年11月間即與李家裕協議分
  居，並洽談離婚條件，婚姻已經破裂，是雖於婚姻關係存續中
  與洪志暉發生系爭性交行為，並無侵害李家裕配偶權之情事。
  況江若帆與李家裕離婚時，已於兩願離婚協議書（下稱系爭協
  議書）約定由江若帆給付李家裕50萬元作為侵害李家裕配偶權
  之損害賠償，李家裕不得再為請求。至洪志暉於系爭性交行為
  時，不知江若帆為有配偶之人，並無故意侵害李家裕配偶身分
  法益等語，資為抗辯。
原審為李家裕一部勝、敗之判決，即判命江若帆、洪志暉應連
  帶給付李家裕45萬元，及自109年9月4日起至清償日止，按年
  息5%計算之利息，並駁回李家裕其餘之訴及假執行之聲請。兩
  造均不服原審判決各自提起上訴及附帶上訴，江若帆、洪志暉
  上訴聲明為： ㈠原判決不利於江若帆、洪志暉部分廢棄。㈡上
  開廢棄部分，李家裕在第一審之訴及假執行聲請均駁回。李家
  裕則答辯聲明：上訴駁回。李家裕附帶上訴聲明：㈠原判決關
  於駁回後開第㈡項之訴部分，及該部分假執行之聲請，暨訴訟
  費用裁判均廢棄。㈡上開廢棄部分，江若帆、洪志暉應再連帶
  給付李家裕15萬元，及自109年9月4日起至清償日止，按年息5
  %計算之利息。江若帆、洪志暉則答辯聲明：附帶上訴駁回。
李家裕主張伊與江若帆於98年11月10日結婚，嗣於108年6月27
  日兩願離婚；而江若帆於兩造婚姻存續期間與洪志暉發生系爭
  性交行為，江若帆並於108年10月31日產下一子等情，業據李
  家裕提出戶口名簿、桃園市龍潭區戶政事務所108年11月12日
  桃市龍戶字第1080007498號函為證（參原審卷第13、19、39頁
  ），復為江若帆、洪志暉所不爭執，自堪認為真實。
李家裕主張江若帆、洪志暉系爭性交行為，侵害其基於配偶關係之身分法益且情節重大，依侵權行為之法則，請求江若帆、洪志暉連帶賠償慰撫金60萬元本息等情，則為江若帆、洪志暉所否認，並以前開情詞置辯。經查：
　㈠按因故意或過失，不法侵害他人之權利者，負損害賠償責任
    ；數人共同不法侵害他人之權利者，連帶負損害賠償責任。
    不能知其中孰為加害人者亦同；不法侵害他人基於父、母、
    子、女或配偶關係之身分法益而情節重大者，被害人雖非財
    產上之損害，亦得請求賠償相當之金額，民法第184條第1項
    前段、第185條第1項、第195條第1項、第3項分別定有明文
    。又按婚姻係以夫妻之共同生活為其目的，配偶應互相協力
    保持其共同生活之圓滿安全及幸福，而夫妻互守誠實，係為
    確保其共同生活之圓滿安全及幸福之必要條件，故配偶因婚
    姻契約而互負誠實之義務，配偶之一方行為破壞共同生活之
    圓滿安全及幸福者，即為違反因婚姻契約之義務而侵害他方
    之權利。是基於身分關係而生之配偶權亦屬應受保護之權利
    ，倘配偶之一方與他人發生足以破壞夫妻共同生活之圓滿安
    全及幸福之行為，其即為侵害配偶權之侵權行為人。
　㈡經查，江若帆、洪志暉於李家裕與江若帆婚姻關係存續期間
    ，有為系爭性交行為，江若帆因而受孕並產下一子等事實，
    為兩造所不爭執，業如前述，惟洪志暉抗辯其斯時並不知悉
    李家裕與江若帆婚姻關係存在，並無侵害李家裕配偶關係身
    分法益之故意可言云云，然查，洪志暉於原審所提之書狀及
    陳述，均僅抗辯李家裕之配偶權已不存在，且江若帆在系爭
    離婚協議書已同意賠償李家裕50萬元，李家裕不得再請求賠
    償（見原審卷第41至42、51、105至107、111頁），並未就
    其斯時是否知悉李家裕與江若帆婚姻關係存在之事實作何爭
    執，依民事訴訟法第280條第1項規定，視同自認。嗣洪志暉
    於本院準備程序雖就此部分事實予以爭執（見本院卷第91頁
    ），惟並未依民事訴訟法第279條第3項規定撤銷自認並舉證
    自認與事實不符，故不生撤銷自認之效力。是李家裕主張主
    張洪志暉與江若帆發生系爭性交行為時已然知悉江若帆與其
    婚姻關係存在一節，應屬可採，洪志暉空言否認並不足取。
　㈢江若帆、洪志暉固辯稱：江若帆與李家裕之婚姻生活已生破
    綻，已無圓滿安全及幸福可言，縱其等發生系爭性交行為，
    並未侵害李家裕之配偶權云云，然查，江若帆與李家裕間之
    婚姻關係，雖因分居而產生裂痕，但於該婚姻關係未經合法
    終止之前，仍不能容認他人對婚姻本質加以破壞，倘有予以
    干擾或侵害者，仍屬破壞基於婚姻配偶權關係之生活圓滿、
    安全及幸福法益，而構成侵權行為，則江若帆、洪志暉為系
    爭性交行為確構成侵權行為。其等抗辯無侵害李家裕之配偶
    權云云，尚非可取。
　㈣再按解釋契約，固須探求當事人立約時之真意，不能拘泥於
    契約之文字，但契約文字業已表示當事人真意，無須別事探
    求者，即不得反捨契約文字而更為曲解（最高法院17年上字
    第1118號判決先例參照）。李家裕與江若帆於108年6月27日
    簽訂之系爭協議書（見原審卷第85頁），第3點記載：「女
    方（即江若帆）同意給男方（即李家裕）新台幣五十萬元整
    ，以支付婚姻存續中所生之債務…」，已明文約定江若帆給
    付之50萬元係為償還婚姻關係存續中積欠李家裕之債務，並
    無隻字片語記載係因江若帆通姦生子造成李家裕基於配偶關
    係之身分法益所為賠償。江若帆、洪志暉雖辯稱因當時通姦
    尚未除罪化，故不能言明係賠償之內容，以免有刑事認罪之
    疑慮云云，除為李家裕所否認外，亦與系爭協議書文字記載
    內容不符，其等復未能舉證證明系爭協議書第3點約定係江
    若帆因系爭性交行為對李家裕之損害賠償，則縱認李家裕於
    離婚前已知悉江若帆通姦懷孕之事實，亦不足逕為憑認江若
    帆、李家裕就江若帆因此所生賠償責任業以上開條款有所約
    定。是以洪志暉、江若帆辯稱因江若帆、李家裕業以系爭協
    議書第3點合意賠償，李家裕不得再為請求云云，自難認屬
    實而非可採。
  ㈤綜上，洪志暉、江若帆之系爭性交行為影響李家裕與江若帆
    間之婚姻幸福圓滿，侵害李家裕之配偶權且情節重大，李家
    裕依民法第184條第1項前段、第185條第1項前段、第195條
    第1項、第3項規定，請求洪志暉、江若帆連帶賠償精神慰撫
    金，核屬有據。 
　㈥另李家裕基於民法第184條第1項後段規定請求判決賠償精神
    慰撫金，因李家裕係請求擇一為有利判決，故無庸再予審酌
    ，附此敘明。　　
按慰藉金之多寡，應斟酌雙方之資力與加害之程度及其他各種
  情形核定相當之數額；其金額是否相當，自應依實際加害情形
  與被害人所受之痛苦及雙方之經濟狀況等關係決定之（最高法
  院85年度台上字第460號判決意旨參照）。原審審酌李家裕與
  江若帆結縭期間約為10年、育有一子、兩造之收入及財產狀況
  （此部分涉及當事人隱私，均詳卷）、江若帆、洪志暉之不忠
  實行為對李家裕婚姻圓滿之侵害及造成精神上痛苦程度等一切
  情狀，應認李家裕得向洪志暉、江若帆請求賠償精神慰撫金金
  額應以45萬元，核無不合。李家裕以其因此罹患混合焦慮及憂
  鬱情緒，並因此失眠，迄今仍未回復正常為由，主張應提高精
  神慰撫金金額云云；洪志暉、江若帆否認有何侵權行為，指摘
  原審判決酌定精神慰撫金數額過高云云，均非足採。
綜上所述，李家裕依民法第184條第1項前段、第195條第1項、
  第3項之規定，請求洪志暉、江若帆給付45萬元，及自109年9
  月4日起至清償日止，按年息5%計算之利息，為有理由，應予
  准許；逾此部分之請求，則無理由，不應准許。原審就上開不
  應准許部分，駁回李家裕之請求及假執行之聲請，及就上開應
  准許部分，為洪志暉、江若帆敗訴之判決，並為准、免假執行
  之諭知，均無不合。洪志暉、江若帆與李家裕就其敗訴部分分
  別提起上訴及附帶上訴，均指摘原判決不利己之部分不當，求
  予廢棄改判，為無理由，兩造之上訴及附帶上訴均應駁回。　
本件事證已臻明確，兩造其餘之攻擊或防禦方法及所用之證據
  ，經本院斟酌後，認為均不足以影響本判決之結果，爰不逐一
  論列，附此敘明。
據上論結，本件洪志暉、江若帆上訴及李家裕附帶上訴均為無
  理由，判決如主文。
中　　華　　民　　國　　110 　年　　11　　月　　24　　日
                  民事第五庭    
                      審判長法  官  賴劍毅
                            法  官  洪純莉
                            法  官  陳君鳳
正本係照原本作成。
不得上訴。
中　　華　　民　　國　　110 　年　　11　　月　　24　　日

    　　　　　　　　　　　　書記官  郭姝妤